最高法院刑事判決　　　　　　　一○○年度台上字第七一○號
上　訴　人　歐宗順
上列上訴人因違反毒品危害防制條例案件，不服台灣高等法院台
南分院中華民國九十九年十月十八日第二審判決（九十九年度上
訴字第九四二號，起訴案號：台灣台南地方法院檢察署九十九年
度營毒偵字第二○五號），提起上訴，本院判決如下：
    主  文
原判決撤銷，發回台灣高等法院台南分院。
    理  由
本件原判決以上訴人歐宗順因違反毒品危害防制條例案件，不服
第一審關於施用第一級毒品部分科刑之判決（第一審判決關於施
用第二級毒品部分未據上訴人提起第二審上訴，該部分已確定）
，於法定期間內提起第二審上訴。其上訴理由略謂：伊經警採尿
送驗結果之所以呈嗎啡陽性反應，係因伊於驗尿前一日下午，在
財團法人奇美醫院柳營分院（下稱奇美柳營醫院）診療肢體受傷
疼痛時注射嗎啡六毫克所致。原審對此未予詳查，遽認伊有施用
海洛因犯行，顯屬率斷云云。惟第一審判決已敘明其憑以認定上
訴人施用第一級毒品之證據及理由；對於上訴人所辯何以不足採
信，亦在理由內詳加指駁及說明，核與證據法則無違；且所量刑
度亦無逾越法定刑範圍或濫用裁量權之情形，因認上訴人並未依
據卷內訴訟資料具體指摘第一審判決有何足以影響判決本旨之不
當或違法，而構成應予撤銷之事由，難認已敘述具體理由，其上
訴為違背法律上之程式，乃不經言詞辯論，逕予駁回其在第二審
之上訴；固非無見。
惟不服第一審判決而上訴於第二審法院者，應提出上訴書狀，上
訴書狀應敘述具體理由，刑事訴訟法第三百六十一條第一、二項
定有明文。所謂「應敘述具體理由」，係指就不服判決之理由為
具體之敘述而非空泛之指摘而言。倘上訴理由就其所主張第一審
判決有違法或不當情形，已舉出該案相關之具體事由，足為其理
由所憑，即不能認係徒托空言或漫事指摘；縱其所舉理由經調查
結果並無可採，要屬上訴有無理由之範疇，尚難謂其完全未敘述
具體理由，而遽認其上訴不合法定程式。又我國刑事訴訟法之第
二審係採覆審制，故第二審法院應就被告案件經上訴部分為完全
重複之審理，並就其調查證據結果，本於自由心證而認定事實及
適用法律，非得僅依第一審判決基礎之證據資料加以覆核而已。
查上訴人所提第二審上訴理由狀內容雖屬簡略，但已具體載稱：
伊固曾施用甲基安非他命，但絕未施用海洛因。伊於民國九十九
年三月九日中午十二時三十分許，經警採尿送驗結果之所以呈嗎
啡陽性反應，係因伊於同年月八日下午四時四十分，在奇美柳營
醫院因肢體疼痛診療時注射嗎啡六毫克所致。原審對此未詳予調
查，僅憑證人（即奇美柳營醫院醫師符凌斌）依一般人尿液嗎啡
檢出濃度數值之推測，遽認伊有施用海洛因犯行，顯屬率斷，且
有重要證據漏未予審酌之違誤；爰請求重新囑託具有公信力之專
業機關檢驗伊之毛髮，以示清白等語（見原審卷第四至五頁）。
依上訴人前揭上訴理由意旨以觀，尚難謂其完全未依據卷內資料
具體指摘第一審判決有認事用法不當及證據調查未盡等違法情形
。乃原審對上訴人上訴意旨所指摘之違法事項均未加以審理，僅
依第一審判決基礎之資料加以覆核，遽謂上訴人並未提出具體上
訴理由，而認其上訴為不合法定程式予以駁回，尚嫌速斷，自難
昭折服。上訴意旨執以指摘原判決不當，非無理由，應認有撤銷
原判決發回更審之原因。
據上論結，應依刑事訴訟法第三百九十七條、第四百零一條，判
決如主文。
中    華    民    國  一○○  年    二    月   十七   日
                      最高法院刑事第六庭
                          審判長法官  洪  文  章  
                                法官  王  居  財  
                                法官  郭  毓  洲  
                                法官  沈  揚  仁  
                                法官  蘇  振  堂  
本件正本證明與原本無異
                                      書  記  官  
中    華    民    國  一○○  年    二    月  二十一  日
                                                       s